臺灣臺中地方法院民事簡易判決
110年度豐簡字第728號
原      告  林美麗  
訴訟代理人  黃秋森  
被      告  賴徐秀玉
訴訟代理人  林益堂律師
上列當事人間請求撤銷調解事件，本院於民國110年12月14日言
詞辯論終結，判決如下：
主      文
原告之訴駁回。
訴訟費用由原告負擔。
    事實及理由
一、原告主張：兩造間清償借款事件，前於民國110年8月26日經
    本院以110年度豐司調字第143號調解成立（下稱系爭調解）
    ，惟系爭調解筆錄與原告當日調解時之陳述不符，實則原告
    從未向被告借錢，係安峻營造有限公司(下稱安峻公司)向被
    告借款，原告僅為安峻公司之會計，且系爭調解成立之借款
    與被告前與安峻公司於鈞院107年度豐司調字第440號(下稱4
    40號調解案件)及108年度豐司調字第613號調解(下稱613號
    調解案件)成立在案之借款為同一筆債權，安峻公司亦已將4
    40號及613號調解成立之借款給付完畢等語，爰提起撤銷調
    解之訴等情。並聲明：鈞院110年度豐司調字第143號調解筆
    錄應予撤銷。
二、被告則以：被告不認識安峻公司的人，亦非借款予安峻公司
    ，每次都是原告與其配偶來向被告拿錢，或是被告將款項直
    接匯入原告之私人帳號，被告係依據110年12月14日言詞辯
    論期日所提，由原告親自簽名確認之歸還條件單據來進行系
    爭調解等語，資為抗辯。並聲明：原告之訴駁回。
三、法院得心證之理由：
  ㈠按調解有無效或得撤銷之原因者，當事人得向原法院提起宣
    告調解無效或撤銷調解之訴，民事訴訟法第416條第2項定有
    明文。惟當事人主張有利於己之事實者，就其事實有舉證之
    責任，民事訴訟法第277條前段亦定有明文；從而原告既主
    張系爭調解成立內容具有得撤銷之原因，自應就此部分有利
    於己之事實負舉證之責。復按意思表示之內容有錯誤，或表
    意人若知其事情即不為意思表示者，表意人得將其意思表示
    撤銷之，但以其錯誤或不知事情，非由表意人自己過失者為
    限；當事人之資格或物之性質，若交易上認為重要者，其錯
    誤，視為意思表示內容之錯誤，民法第88條第1項、第2項分
    別定有明文；另按和解不得以錯誤為理由撤銷之，但有左列
    事項之一者，不在此限：「一、和解所依據之文件，事後發
    見為偽造或變造，而和解當事人若知其為偽造或變造，即不
    為和解者。二、和解事件，經法院確定判決，而為當事人雙
    方或一方於和解當時所不知者。三、當事人之一方，對於他
    方當事人之資格或對於重要之爭點有錯誤，而為和解者。」
    ，民法第738條亦有明定；而法院調解程序雖與和解有所不
    同，惟細繹其實體法上之本質亦為和解，自有民法第738條
    第3款之適用。再按代理人於代理權限內，以本人名義所為
    之意思表示，直接對本人發生效力，民法第103條亦定有明
    文。
  ㈡原告固主張系爭調解筆錄上所記載之內容，與原告於調解室
    之陳述不符云云。然查，系爭調解條件乃清楚記載於系爭調
    解筆錄上，且明確載明「相對人（即本件原告）願於民國11
    6年8月26日前給付聲請人（即本件被告）新臺幣15,000,000
    元」，而調解成立當日為原告委任代理人即林志成進行調解
    ，林志成亦稱本件債務皆由其經手處理（見本院卷第39頁）
    ，是林志成對於系爭調解筆錄之記載應具有理解之能力，而
    林志成既已親自閱覽系爭調解，且於系爭調解筆錄上親自簽
    名，自足認對於系爭調解條件確已了解並同意，並對原告本
    人發生效力，又被告亦已於系爭調解書上簽名蓋印，則兩造
    確已就系爭調解條件達成意思表示合致，堪以認定。原告雖
    主張其代理人林志成於系爭調解之日精神不濟而意思表示錯
    誤云云，然其並未提出任何證據證明林志成於調解時有何達
    到無意識或精神錯亂之情況，自難認該意思表示有民法第75
    條之無效事由存在。
  ㈢又依民法第88條第1項但書之規定，意思表示錯誤之撤銷，須
    「非由表意人自己之過失者為限」，原告雖主張：系爭調解
    內容所載之債務，與440、613號調解案件之債務相同云云，
    然原告之訴訟代理人於本院110年12月14日言詞辯論時當庭
    陳稱：原告於被告與安俊公司為440、613號調解案件調解時
    ，即知悉被告與安俊公司有來調解等語，則縱使440、613號
    調解案件之債務與系爭調解之債務確屬相同，然原告既早已
    知悉被告曾與安峻公司就該債務進行調解，卻又於系爭調解
    之日委託其代理人林志成前來進行調解，並成立調解，實難
    認原告就上開行為並無過失。此外，原告復未舉證系爭調解
    有何其他得撤銷之事由，是依前開規定，原告主張撤銷系爭
    調解，即非有據。
  ㈣綜上所述，原告請求撤銷本院110年度豐司調字第143號調解
    筆錄，為無理由，應予駁回。
四、本件事證已臻明確，兩造其餘攻擊防禦方法及所舉證據，經
    審酌結果，與本件判決結論均無影響，爰不一一論述，附此
    敘明。
五、據上論結，本件原告之訴為無理由，依民事訴訟法第436條
    第2項、第78條，判決如主文。
中　　華　　民　　國　　110 　年　　12　　月　　30　　日
                  豐原簡易庭     法  官 廖弼妍
如不服本判決，應於送達後20日內，向本院提出上訴狀並表明上
訴理由，如於本判決宣示後送達前提起上訴者，應於判決送達後
20日內補提上訴理由書（須附繕本）。如委任律師提起上訴者，
應一併繳納上訴審裁判費。
以上為正本係照原本作成。
中　　華　　民　　國　　110 　年　　12　　月　　30　　日
                                書記官  陳貴卿